臺灣高等法院刑事判決　　　　　　　　93年度上訴字第1333號
上　訴　人　台灣板橋地方法院檢察署檢察官
上　訴　人
即　被　告　丁○○
　　　　　　乙○○
共　　　同
選任辯護人　呂康德律師
上列上訴人因被告違反稅捐稽徵法等案件，不服臺灣板橋地方法
院93年度訴緝字第3號、第7號，中華民國93年4月1日第一審判決
（起訴案號：臺灣板橋地方法院檢察署89 年度偵字第15185號）
，提起上訴，本院判決如下：
    主  文
原判決撤銷。
丁○○、乙○○共同納稅義務人，以不正當方法逃漏稅捐，丁○○處有期徒刑參月，乙○○處有期徒刑貳月，如易科罰金，均以
佰元折算壹日。
    事  實
一、丁○○於民國（下同）八十六年間，任職於甲○○（已由原
    審另案審結）所經營位於台北縣三重市○路○街二四巷三號
    一樓之中小企業股份有限公司（以下簡稱中小公司），為納
    稅義務人。丁○○為避免自己在中小公司所領取之薪資因稅
    捐稽徵法累進稅率課徵方式而須繳納較高額所得稅，竟與未
    任職於中小公司之妻乙○○商議，二人共同基於逃漏稅捐之
    犯意聯絡，要求中小公司將丁○○於八十六年間在公司實際
    領得之薪資分割為二份（八十六年間丁○○薪資所得共為新
    台幣《下同》九十六萬元，卻要求分割登載為丁○○五十四
    萬元、乙○○四十二萬元），並由乙○○提供自己之國民身
    分證影本及印章予中小公司，中小公司則為其虛列不實薪資
    ，並將其登載於業務上作成之文書即各類所得扣繳暨免扣繳
    憑單後，將扣繳憑單寄交丁○○收執。丁○○、乙○○二人
    明知扣繳憑單上所載之薪資所得均為不實，仍將該不實薪資
    填入八十六年度綜合所得稅結算申報書中，並持向稅捐稽徵
    機關申報稅捐，足生損害於稅捐稽徵機關對於稅捐稽徵之正
    確性，並以此不正當方法逃漏稅捐計一萬零八百一十四元。
二、案經告發人甲○○訴由台灣板橋地方法院檢察署檢察官偵查
    起訴。
    理  由
一、訊據被告丁○○、乙○○均矢口否認有何違反稅捐稽徵法之
    犯行，被告丁○○辯稱：伊於八十六年間在中小公司實際領
    得薪資四十七萬元，八十六年九至十二月份均未領得薪資，
    伊妻乙○○在八十六年間亦曾在中小公司任職，惟中小公司
    所製作之八十六年度扣繳憑單卻記載伊所得為五十四萬元，
    乙○○為四十二萬元，是甲○○虛報其二人之薪資，以逃漏
    營利事業所得稅云云。被告乙○○則辯稱：伊於八十六年在
    中小公司僅領得二萬五千元。伊與其夫丁○○於接獲中小公
    司寄發之八十六年度扣繳憑單後，發現其上所記載伊與丁○○之所得均遠逾伊等實際之所得，當時曾向中小公司反應，
    惟公司不願更改，僅表示事後會補償，伊二人迫於無奈，僅
    能依據扣繳憑單上所記載之金額，申報當年之綜合所得稅云
    云。經查：
(一)上揭事實，業據證人即告發人甲○○指證甚詳，而被告丁○○於中小公司八十六年全年薪資所得，一月至三月份月薪均
    為六萬元，四月、五月份月薪各為七萬五千元，六月至十二
    月份月薪均為九萬元，總計該年共為九十六萬元，以及八十
    六年九月至十二月份及八十七年一月份之薪資，台灣支出部
    分合計三十五萬元，係與被告丁○○八十六年一月一日加入
    中小公司所認之股權百分之十欠繳之股金四十萬元相抵，尚
    不足十萬九千二百二十元等情，業據甲○○提出被告丁○○
    八十五年十二月至八十七年二月薪資、扣款 (保費、利息、
    所得稅)、實付明細一張附於偵字第15185號卷第100頁、合
    約書一份附於本院卷第123頁，以及中小公司合作書一份附
    於本院卷第126頁可按。被告丁○○於本院審理中亦供承，
    甲○○借我四十萬元之入股金，公司按月扣我利息等語 (見
    本院卷第115頁)，是證人甲○○證稱，被告丁○○八十六年
    九月至十二月之薪資，係與其所欠公司之認股金四十萬元相
    抵等語，堪以採信。被告二人所提甲○○之妻丙○○之信函
    ( 見偵字第6488號卷第44頁)，其上雖載明，雖沒每個月付
    薪(9至12月)，但亦未拿你一毛錢來繳稅啊等字句，但函中
    前文已提到，怎麼沒支付你薪資，你的薪資不是用來還我們
    之前賣你百分之十股金嗎？是上開信件亦難採為被告有利之
    證據。至被告抗辯中小公司股東名簿 (見偵字第6488號卷第
    21頁)何以無被告丁○○之名字，據證人甲○○陳稱，係因
    被告未依前開合作書第六條繳足股金以致。此事涉民事糾葛
    ，尚難逕行否定被告丁○○未於中小公司領得八十六年九月
    至十二月薪資之事實。另中小公司支付被告丁○○八十六年
    二月、三月、五月至八月薪資之事實，並據告發人甲○○提
    出彰化商業銀行匯款申請書一張、華南商業銀行全行通收存
    款憑條四張、彰化商業銀行匯款回條聯一張、中小公司八十
    六年三月份付薪收據一張、華南商業銀行全行通收存款憑條
    副根四張等附於本院卷第138頁至142頁、147頁至150頁可按
    。
(二)被告乙○○於偵查中與原審審理時均曾自承僅於八十六年四
    月間於中小公司任職約二十天乙情（見他字第九一九號卷第
    44頁及背面及原審訴緝字第7號卷第96頁）；證人甲○○於
    原審審理時亦證稱：被告乙○○並沒有在公司任職，其僅在
    公司受會計訓練，其受訓是要前往大陸華麗公司任職，因為
    被告乙○○是股東的太太，在公司受訓，公司起碼要支付便
    當及交通費，希望她能到大陸好好幫助她先生等語（見原審
    訴緝字第7號卷第71頁至73頁）；證人魏幼於原審審理時亦
    證稱：（問：八十六年間任職時，被告乙○○有無在公司任
    職？）沒有等語（見原審訴緝字第7號卷第88頁、89頁）；
    據上足徵，被告乙○○於八十六年間應係在中小公司受訓，
    而非在中小公司任職，堪以認定。被告丁○○雖曾於偵查時
    提出補充狀（由被告乙○○代為撰狀），其補充狀中陳明其
    於八十六年間實領中小公司薪資四十九萬元，而乙○○則實
    領中小公司四、六、七、八月共四個月二萬五千元云云，然
    顯然與被告乙○○前揭所述僅在中小公司任職約二十天乙情
    大相逕庭，且與其嗣後於原審審理時改稱僅領得四十七萬元
    乙情亦不相符。被告乙○○於原審審理時雖亦提出勞工保險
    卡欲證明其於八十六年間確實有在中小公司任職，惟依前揭
    勞工保險卡所載被告乙○○於八十六年間整年分別投保於台
    北市廣告業職業工會和中小公司，與被告乙○○前揭所稱僅
    在中小公司任職二十天乙情，亦顯不相符，由上足見被告丁○○與乙○○二人，前後供詞反覆，其所辯無非飾卸之詞，
    尚難憑採。又被告乙○○提供自己之國民身分證影本及印章
    予中小公司，以辦理製作薪資清冊及開具扣繳憑單乙節，亦
    據證人甲○○及證人魏幼於原審審理時證述明確，並有被告
    乙○○國民身份證影本一張、中小公司八十六年全年薪津及
    扣繳明細表二紙、八十六年度各類所得扣繳暨免扣繳憑單二
    張附卷可佐（見他字第九一九號卷第二十一至二十五頁），
    該中小公司八十六年全年薪津及扣繳明細表二紙，其上載明
    被告丁○○八十六年每月薪資金額，合計五十四萬元；被告
    乙○○八十六年三月至十二月每月薪資，合計為四十二萬元
    ，均蓋有被告二人之印章。是被告乙○○辯稱係公司幫伊刻
    印云云，亦非真實。
(三)依被告丁○○八十六年度綜合所得稅結算申報書影本乙份（
    附於偵字第六四八八號卷第一四六、一四七頁）所載，被告
    丁○○自中小公司領取之薪資為五十四萬元，而乙○○自中
    小公司領取之薪資為四十二萬元，二者合計為九十六萬元，
    此正與告發人甲○○所指訴被告丁○○實際領得薪資為九十
    六萬元，而分別開具被告丁○○薪資所得為五十四萬元及被
    告乙○○薪資所得為四十二萬元之扣繳憑單之情相符。再證
    人即告發人甲○○於原審證稱：「（問：乙○○沒在你公司
    任職，但有無領薪水？）這是應丁○○的要求，丁○○的薪
    水打散列入乙○○的薪水，為了要節稅。」、「（問：記載
    多少？）他要我們開丁○○五十四萬元，乙○○四十二萬元
    」、「（問：有無照丁○○的要求記載？）有，照被告丁○○的要求開立扣繳憑單報稅。」等語（見訴緝字第七號卷第
    69頁）；證人魏幼亦於原審證稱：「（問：為何有些到丁○○戶頭，有些是到乙○○戶頭？）我是依照丁○○的指示匯
    的。」、「（問：乙○○沒有任職，為何要匯給乙○○？）
    是依照被告丁○○的指示，有些是匯到丁○○的戶頭，有些
    匯到乙○○的戶頭」、「（問：你稱乙○○不在中小公司工
    作，為何會製作乙○○的薪資清冊？）是依照丁○○的指示
    製作。」等語（見訴緝字第七號卷第86頁、第90頁、第91頁
    ），足見被告丁○○係主動要求公司將其領得之薪資分成二
    份，堪以認定。況中小公司將被告丁○○實際薪資分為二部
    份開具扣繳憑單，及證人魏幼將被告丁○○之薪資分別匯入
    丁○○、乙○○之帳戶，對告發人甲○○自身及中小公司均
    無何利益可言，反可能因此招致違反稅捐稽徵法之處罰，衡
    情度理，如非基於被告丁○○之指示，何需如此？
(四)被告乙○○於原審審理時雖辯稱：伊當時不知道甲○○幫他
    們虛報薪資，如果知道，當時就會去檢舉他云云（見原審九
    十一年度訴字第一七一六號卷第58頁）；惟被告丁○○於原
    審審理時辯稱：伊於八十七年返台過年時收到中小公司所寄
    送之扣繳憑單，覺得金額很奇怪，伊有向公司反應，但是他
    們不管，說都已經報了，先報了之後再補償，所以伊才去報
    稅云云（見原審訴緝字第7號卷第97頁），然衡情，被告於
    發現公司寄予之扣繳憑單上記載不實之薪資申報，理應向稅
    捐機關檢舉，若未檢舉，亦必然以實際薪資所得申報，卻反
    以扣繳憑單上不實之薪資申報，寧願增加應納稅額，顯與常
    情有違，且被告二人迄今亦仍未向稅捐機關檢舉，亦與被告
    乙○○前揭辯稱若知道公司虛報薪資就會去檢舉云云自相矛
    盾，故被告二人前揭所辯，均不得為其等有利之認定。
(五)被告乙○○與被告丁○○係夫妻關係，於申報綜合所得稅時
    ，依所得稅法第十五條第一項之規定，納稅義務人之配偶之
    所得，應由納稅義務人合併報繳，是以夫妻之間均須互相提
    供各自之賦稅資料，俾得辦理綜合所得稅之結算申報，經查
    ，被告乙○○於申報八十六年綜合所得稅時，係以被告丁○○為納稅義務人，被告乙○○自需提供賦稅資料供被告丁○○申報，則被告乙○○對於被告丁○○如何填寫綜合所得稅
    結算申報書，自無不知之理，而被告乙○○自承僅於八十六
    年間於中小公司工作約二十天，領取薪資一萬五千元（見他
    字第九一九號卷第44頁及背面），然其竟對於中小公司開具
    四十二萬元之扣繳憑單，絲毫不疑，猶任由被告丁○○將該
    不實之薪資填入八十六年度綜合所得稅結算申報書中，並持
    向稅捐機關申報稅捐，是以被告乙○○對於被告丁○○之犯
    行，顯有犯意之聯絡及行為之分擔，堪以認定。
(六)被告丁○○如以八十六年實際薪資所得九十六萬元申報八十
    六年綜合所得稅，應納稅額為四萬九千七百一十一元，但其
    將實際薪資所得九十六萬元分成被告丁○○五十四萬元，其
    妻即被告乙○○四十二萬元，應納稅額則為三萬四千八百九
    十七元，逃漏稅捐計達一萬零八百一十四元，此有財政部台
    北市國稅局文山稽徵所94年3月11日財北國稅文山綜所二字
    第0940005 605函一件附於本院卷第80頁可按。是被告丁○○、乙○○顯係明知扣繳憑單上所載之薪資所得不實，猶將
    之填入八十六年度綜合所得稅結算申報書中，意圖逃漏稅捐
    。綜上所述，被告二人前揭所辯，核係卸責之詞，委無可採
    ，被告二人犯行，均堪認定，應各予依法論科。
二、核被告丁○○、乙○○二人所為，均係犯稅捐稽徵法第四十
    一條納稅義務人以不正當方法逃漏稅捐罪。被告二人間有犯
    意之聯絡及行為之分擔，被告乙○○雖非納稅義務人身分，
    但與具有特定身分之納稅義務人即被告丁○○共同犯罪，依
    刑法第三十一條第一項之規定，仍應論以共同正犯。公訴意
    旨雖認被告丁○○、乙○○另涉犯刑法第二百十四條使公務
    員登載不實罪，惟「稅額之多寡須經審核而認定，稅捐稽徵
    機關承辦之公務員並非徒憑申報之資料而記載於其職務上所
    掌之公文書，上訴人之申報不實行為，殊無論以刑法第二百
    十四條罪責之餘地」，最高法院七十二年度台上字第八五二
    號判決明揭此旨。是本件被告二人雖將不實之金額填入八十
    六年度綜合所得稅結算申報書中，持向稅捐稽徵機關申報稅
    捐，惟稅捐稽徵機關承辦之公務員尚應實質審查正確之稅額
    ，故被告二人之申報不實行為，尚難論以使公務員登載不實
    罪，公訴人論以該罪，容有未洽，惟公訴人既認與稅捐稽徵
    法第四十一條之罪，有牽連犯之裁判上一罪關係，爰不另為
    此部分無罪之諭知。按被告二人行為後，刑法第四十一條業
    於九十年一月四日修正，同年月十日經總統公布施行。其修
    正後之規定為「犯最重本刑為五年以下有期徒刑以下之刑之
    罪，而受六個月以下有期徒刑或拘役之宣告者，得以新臺幣
    一千元、二千元或三千元折算一日，易科罰金。但確因不執
    行所宣告之刑，難收矯正之效，或難以維持法秩序者，不在
    此限。前項規定於數罪併罰，其應執行之刑未逾六月者，亦
    適用之」。而修正前之規定為「犯最重本刑為三年以下有期
    徒刑以下之刑之罪，而受六月以下有期徒刑或拘役之宣告，
    因身體、教育、職業或家庭之關係，執行顯有困難者，得以
    一元以上三元以下折算一日，易科罰金」。比較新舊法，以
    適用新法較有利於被告。原審認被告二人犯罪事證明確，予
    以論罪科刑，固非無見，惟被告二人逃漏稅捐計一萬零八百
    一十四元，原審認被告二人逃漏稅捐計四萬三千三百四十元
    ，尚有不當，被告二人上訴否認犯罪，雖無理由。檢察官上
    訴以原審量刑過輕；未論及被告為連續犯；被告二人應成立
    使公務員登載不實罪云云，經核亦均無理由。惟原審既有上
    述不當之處，應予撤銷改判。爰分別審酌被告二人並無前科
    （有本院被告全國前案紀錄表二份附卷可按）、其智識程度
    、犯罪之動機、目的、手段、所逃漏稅捐之金額及犯罪後仍
    否認犯行未見悔悟等一切情狀，分別量處如主文所示之刑，
    並均諭知易科罰金之折算標準。檢察官雖分別求處被告丁○○有期徒刑十月、被告乙○○有期徒刑八月，惟本院考量被
    告二人並無前科，且所逃漏之稅捐僅一萬零八百一十四元，
    檢察官之求刑，尚嫌過重，併此敘明。
據上論斷，應依刑事訴訟法第369條第1項前段、第364條、第299
條第1項前段，稅捐稽徵法第41條，刑法第11條前段、第2條第1
項前段、第28條、第31條第1項、第41條第1項前段，罰金罰鍰提
高標準條例第2條，判決如主文。
本案經檢察官張秋雲到庭執行職務。
中　　華　　民　　國　　94　　年　　6 　　月　　2　　日
　　　　　　　　　刑事第十五庭  審判長法　官  陳榮和
　　　　　　　　　　　　　　　　　　  法　官  蔡國在
　　　　　　　　　　　　　　　　　　  法　官  張正亞
以上正本證明與原本無異。
如不服本判決，應於收受送達後十日內向本院提出上訴書狀，其
未敘述上訴之理由者並得於提起上訴後十日內向本院補提理由書
（均須按他造當事人之人數附繕本）。
                                      書記官  鄭信昱
中　　華　　民　　國　　94　　年　　6 　　月　　2 　　日
附錄：本案論罪科刑法條全文
稅捐稽徵法第41條
納稅義務人以詐術或其他不正當方法逃漏稅捐者，處五年以下有
期徒刑、拘役或科或併科新台幣60000元以下罰金。
